【裁判字號】    89,訴,2036
【裁判日期】    900627
【裁判案由】    給付貨款
【裁判全文】
臺灣臺中地方法院民事判決  八十九年度訴字第二○三六號
    原告        千易鋼架興業有限公司
    法定代理人  丁○○
    訴訟代理人  戊○○
    法定代理人  乙○○
    訴訟代理人  丙○○
    複代理人    甲○○
右當事人間給付貨款事件，本院判決如左：
    主      文
被告應給付原告新台幣一百二十三萬零三百八十四元，及自民國八十九年七月九日起
至清償日止，按年息百分之五計算之利息。
訴訟費用由被告負擔。
本判決於原告以新台幣肆拾萬元為被告預供擔保後，得假執行；被告於假執行程序實
施前，以新台幣一百二十三萬零三百八十四元為原告供擔保後，得免為假執行。
    事實及理由
壹、兩造之聲明：
  一、原告：如主文第一項所示，並陳明願供擔保請准宣告假執行。
  二、被告：
    (一)原告之訴及假執行之聲請均駁回。
    (二)訴訟費用由原告負擔。
    (三)如受不利判決，被告願供擔保請准免予假執行。
貳、原告起訴主張：原告受被告之託承作「推進工進工台」，工程已於八十八年六月
    三十日完工，兩造約定「按工計酬」每工三千元，總計工程款為三百四十四萬七
    千九百五十五元，經折價後為三百二十五萬九千五百二十二元，被告曾給付部分
    工程款，餘額一百十八萬零三百八十四元，另加百分之五營業稅五萬元，合計未
    付之工程款一百二十三萬零三百八十四元，經追索皆未獲償，爰起訴請求報酬。
參、被告則以：「Ｃ三０六標支撐先進工法設備鋼構製造及安裝工程」係中華工程發
    包，逸強公司承包後，轉包予台中精機，台中精機再轉包予被告，被告嗣後又將
    工程轉包原告，兩造口頭約定契約事項以被告與台中精機契約內容為準，未另訂
    書面契約。詎工程中因台中精機財務困難，原告恐日後無法取得工程款而停止施
    工，而遲誤工期至八十八年六月底始初步完工交件（依被告與台中精機之約定，
    必須於開工日起五個月內完成工地安裝及試車，被告與台中精機契約開工日最晚
    為八十七年十月十四日後第十日，即八十七年十月二十四日，故被告完成工地安
    裝試車作業至遲應於八十八年三月底完成，原告亦應於八十八年三月底前將工程
    施工完成）；又原告工程未確實施作完成，致工作不符合原定契約內容，復拒絕
    改善，由被告自行僱工完成工作，被告為修改與完成工作支付工人薪資四十一萬
    零三百七十五元，吊車費用六萬九千元、逸強公司代支焊工工資十三萬六千元及
    吊車費用十萬九千元、便當費用九千四百元、現場管理及清潔費用三萬二千元、
    總計七十九萬二千七百七十五元。遲延完工部分，被告遭罰款八十萬元，如認被
    告與台中精機之契約不適用於兩造之間，依民法第五百零二條之規定，被告亦得
    請求原告減少報酬或賠償因遲延所生之損害。被告自行僱工完成工作之工資七十
    九萬二千七百七十五元，及遭罰款八十萬元，與原告之工程款餘額抵銷後，原告
    尚積欠被告三十六萬二千三百九十一元等語，資為抗辯。
肆、兩造不爭之事實：
  一、原告受被告之託承作「推進工進工台」，工程成果已於八十八年六月三十日交
      付被告。
  二、原告承作之「推進工進工台」是在被告之工廠中施作。
  三、被告尚有工程款餘額一百二十三萬零三百八十四元未付。
伍、法院之判斷：
  一、原告起訴主張受託承作「推進工進工台」工程，兩造間成立「派遣勞動關係」
      或「團體勞動關係」或「借調勞動關係」，原告依契約得請求被告給付代為施
      工按工計酬之工資，被告則主張兩造間成立承攬關係，原告僅得請求承攬報酬
      ，惟兩造並未簽定書面契約，除提出之工程估價單及被告與台中精機間之承攬
      契約外，並無其他證據證明兩造契約之內容。依原告提出之工程估價單（估價
      日期八十七年七月一日）所載，編號第一至五項分別以重量計價，編號六至九
      部分則以「工」計價，每工三千元；被告提出之估價單（估價日期八十七年八
      月十二日）計價項目，則另包括「瓦斯費」、「工資」、「運費」、「管理費
      」等費用，依此估價單之記載，尚難認為兩造間之契約單純按工計酬，且承攬
      亦非不得以預估之工資及其他費用推算報酬，本件兩造契約既約定由原告承作
      「推進工進工台」，自係承攬契約關係，原告主張係按工計酬尚無可採。
  二、被告主張兩造間之契約關係，經以口頭約定逕以被告與台中精機契約內容為準
      ，惟為原告所否認。查：被告所提出與台中精機之工程承攬契約訂立於八十七
      年十月十四日，而原告提出之估價單估價日期為八十七年七月一日、被告提出
      之估價單估價日期為八十七年八月十二日，估價日期均在被告與台中精機契約
      成立之前，估價之時如何準確預知被告與台中精機間之契約內容，並逕以該合
      約之內容，已可置疑；再參以被告與台中精機間之契約工程總價為一千五百九
      十七萬五千元，兩造間之工程總價僅為三百餘萬元，兩者差異甚大，原告提出
      之工程估價單上業已載明契約完工日期為八十八年六月三十日，亦與被告所主
      張與台中精機完工期間之約定（八十八年三月底）有異，被告所主張兩造契約
      逕以被告與台中精機之契約內容為準一節，不足採信。
  三、「因可歸責於承攬人之事由，致工作逾約定期限始完成，或未定期限而逾相當
      時期始完成者，定作人得請求減少報酬或請求賠償因遲延而生之損害」、「工
      作有瑕疵者，定作人得定相當期限，請求承攬人修補之」、「承攬人不於前項
      期限內修補者，定作人得自行修補，並得向承攬人請求償還修補必要之費用」
      ，民法第五百零二條第一項、第四百九十三條第一項、第二項定有明文。被告
      主張原告工作逾越約定期限，依民法第五百零二條第一項之規定請求賠償因遭
      罰款之損害八十萬元，並與原告之工程款餘額抵銷，則原告損害賠償請求權自
      以被告工作逾約定期限始完成，或未定期限而逾相當時期始完成，及原告之工
      作確有瑕疵為前提。茲就原告之工作是否有瑕疵及遲延，敘述如下：
    (一)被告與台中精機間之契約並非兩造契約之內容，已如前述，兩造契約工程金額
      僅三百餘萬元，與被告與台中精機間之契約工程金額一千五百餘萬元相去甚遠
      ，亦難認原告工作之品質與內容應與被告與台中精機間約定之工作品質完全相
      同，兩造復無證據證明依約原告之工作應有何種工作之品質。
    (二)被告主張原告之工作有瑕疵，雖舉證人李建岳、古恭一為證，而證人李建岳證
      稱：「原告所承攬的是鼻樑及箱樑的工作」、「因為鼻樑及鼻樑組合長度很長
      ，在本件長達一百二十米長，如果組裝後無法運到現場，所以必須分段施工，
      再運到工地組裝，若未在工廠組裝過（假組立），再拆卸運至現場組裝，則無
      法擔保作成的箱樑及鼻樑預留之螺絲孔能夠剛好吻合，會不利於在現場組裝，
      所以本件應會要求原告在工廠先行假組立」、「本件原告將箱樑及鼻樑運到現
      場組裝箱樑的部分還算準確，組裝時沒有困難，鼻樑部分沒有作法蘭板，到現
      場只好用吊車把鼻樑吊到半空中修正鼻樑的角度增加施工的困難」等語，證人
      古恭一證稱：「原告所承作的部分，箱樑部分還好，鼻樑的部分沒有作法蘭板
      ，我們只好叫兩部吊車把鼻樑吊起，另一部吊車將人員及工具吊起在空中進行
      焊接」等語，惟證人李建岳、古恭一均受僱於被告，其證言已難儘信，且依兩
      造提出之估價單亦未見「假組立」之費用，原告承作之工程是在被告工廠施工
      ，被告本應於完成後運至現場組裝，自無不能自行在工廠預行「假組立」之理
      。況且本件原告於八十八年六月三十日將工作成果交付被告一節為兩造所不爭
      執，而原告估價單上所載完工期限為八十八年六月三十日，已難認被告被告完
      工有逾期之情形；而且被告與台中精機之契約所定工地安裝及試車作業期限八
      十八年三月底，原告交付工作成果為八十八年六月三十日，已逾期限三個月，
      依被告與台中精機契約之違約罰條款所定，被告確知應負之違約罰金額至少為
      一百四十三萬餘元（承攬總價×每日違約罰千分之一×九十日＝15,975,000×
      0.001×90＝1，437,750）；外加被告所提出為原告完成、修補工作之支出清
      單，其中八十八年七月二十二日至三十日支出焊工十二萬三千八百元，七月支
      出工資二十四萬四千五百七十五、七月二十二日至二十八日支付工資、吊車費
      等十萬零八千元（另有詹益潮之工資三萬元依付款簽回單所載係八十七年七月
      支出）金額亦已近五十萬元，衡情被告既然依與台中精機之約定受有鉅大之損
      害，並因瑕疵代原告墊付四十餘萬元，如原告確逾期完工、並具有瑕疵，則被
      告當不至於給付工程款；反觀被告於八十八年九月二十八日尚交付原告ＪＢ0
      000000號、ＪＢ0000000號、ＪＢ0000000號由強逸公司
      所簽發，記名受款人為被告，面額總計六十萬元之支票給原告充作報酬（詳原
      告提出之支票及票據代收存摺），足認被告所指原告之工作遲延、具有瑕疵，
      主張抵銷云云，不足採信。
  四、從而，原告本於兩造之契約，請求被告給付主文所示之金額，並自起訴狀繕本
      送達翌日起之法定遲延利息，為有理由，應予准許。兩造陳明願供擔保請求宣
      告假執行及免為假執行，經核均無不合，爰定相當之金額，併予宣告之。
陸、結論：原告之訴為有理由，依民事訴訟法第七十八條、第三百九十條第二項、第
    三百九十二條判決如主文。
中      華      民      國    九十    年      六      月    二十七      日
                              臺灣臺中地方法院民事第四庭
~B法      官  王  銘
右為正本係照原本作成
如不服本判決，應於判決送達後二十日內，向本院提出上訴狀。
中      華      民      國    九十    年      六      月    二十七      日
~B法院書記官


司法院資訊處製作；財團法人民間司法改革基金會備份。
